【裁判字號】    90,易,1560
【裁判日期】    900831
【裁判案由】    侵占
【裁判全文】
臺灣高雄地方法院刑事判決                          九十年度易字第一五六號
    公  訴  人  臺灣高雄地方法院檢察署檢察官
    被      告  甲○○
右列被告因侵占案件，經檢察官提起公訴（八十九年度偵字第一四三五○號），本院
判決如左：
    主  文
甲○○意圖為自己不法之所有，而侵占自己持有他人之物，處拘役伍拾日，如易科罰
金以參佰元折算壹日。
    事  實
一、緣乙○○於高雄市左營區○○○路四之四號經營機車出租業，甲○○並曾多次向
    乙○○租用機車，信用情況尚稱良好，於民國八十六年五月十七日，甲○○再度
    前往高雄市左營區○○○路四之四號，向乙○○租用車號ＹＱＷ—六二七號輕型
    機車，雙方約定每月租金新台幣（下同）四千元，租期一月。詎料，甲○○自八
    十六年五月十七日承租車號ＹＱＷ—六二七號輕型機車後，即未曾繳交任何款項
    ，並意圖為自己不法之所有，將前開車號ＹＱＷ—六二七號輕型機車更易持有為
    所有而予以侵占入己，同時避不與乙○○見面，致乙○○追索無著，迄今仍未將
    該車號ＹＱＷ—六二七號輕型機車返還乙○○。
二、案經梁祺操訴由臺灣高雄地方法院檢察署檢察官偵查起訴。
    理  由
一、訊據被告甲○○固坦承於八十六年五月十七日，以月租之方式，向告訴人乙○○
    租用車號ＹＱＷ—六二七號輕型機車一部，且迄今尚未將車輛歸還予告訴人乙○
    ○之事實；惟矢口否認有何侵占之犯行，辯稱：伊向乙○○租車後，曾經付過三
    期的車款，當時伊在國軍退除役官兵輔導委員會楠梓工廠工作，車子是租來放在
    宿舍大家一起用，後來伊離開工廠後，車子就繼續留在宿舍那邊，是因為一時疏
    忽沒有交代別人處理，並沒有要侵占的意思云云。
二、經查，被告係於八十六年五月十七日，前往高雄市左營區○○○路四之四號，以
    月租之方式，向告訴人乙○○租用車號ＹＱＷ—六二七號輕型機車一部，雙方約
    定每月租金四千元，租期一月，且被告自承租車輛後，即未曾繳交任何款項等情
    ，業經告訴人乙○○指述綦詳，被告雖辯稱其曾繳交三期車款，然卻無法提出任
    何單據供本院查證，尚無可採，合先敘明。又車號ＹＱＷ—六二七號輕型機車既
    係被告向告訴人乙○○租用，被告本即負有給付租金及返還車輛之義務，其既無
    意繼續使用該車，自應將之歸還予告訴人乙○○，始為正途，豈有將車輛任意留
    置於他處，而不加理會之理；況告訴人乙○○曾接獲高雄市政府警察局高市警刑
    字（八六）第○○三二○○號舉發違反道路交通管理事件通知單，舉發照片中男
    子於八十七年五月七日下午一時八分許，騎乘車號ＹＱＷ—六二七號輕型機車行
    經高雄市○○○路與復興二路口，未戴安全帽，有高雄市政府警察局高市警刑字
    （八六）第○○三二○○號舉發違反道路交通管理事件通知單及舉發照片一紙附
    卷可稽，而舉發照片中之男子即係被告無疑，足見被告至八十七年五月七日止仍
    有繼續使用車號ＹＱＷ—六二七號輕型機車之情形，是其所辯係因疏忽而將車號
    ＹＱＷ—六二七號輕型機車留在工廠宿舍一詞，為不可採。從而，被告自八十六
    年五月十七日租用車號ＹＱＷ—六二七號輕型機車後，即未繳交任何一期款項，
    迄今已有超過四年之時間，其間被告並有繼續使用該車之行為，是由此等長期佔
    用使用之情形，堪認被告有變易其持有為所有之意思。被告所辯，均無足採。事
    證明確，被告犯行，洵堪認定。
三、核被告甲○○所為，係犯刑法第三百三十五條第一項之侵占罪。爰審酌被告向告
    訴人乙○○租用機車後，竟即拒不繳交應負擔之款項，並避不與告訴人乙○○聯
    絡，時間長達四年，迄今仍未將車輛返還予告訴人乙○○，亦未與告訴人乙○○
    達成和解，賠償告訴人乙○○之損失，犯後態度不佳等一切情狀，量處如主文所
    示之刑；又刑法第四十一條已於九十年一月十日經總統公布施行，並於同年月十
    二日生效，該條規定：「犯最重本刑為五年以下有期徒刑之刑之罪，而受六個月
    以下有期徒刑或拘役之宣告，因身體、教育、職業、家庭之關係或其他正當事由
    ，執行顯有困難者，得以一元以上三元以下折算一日，易科罰金。但確因不執行
    所宣告之刑，難收矯正之效，或難以維持法秩序者，不在此限。」、「併合處罰
    之數罪，均有前項情形，其應執行之刑逾六月者，亦同」，按行為後法律有變更
    者，適用裁判時之法律，刑法第二條第一項前段定有明文，而易服勞役及期間、
    數罪併罰之定執行刑、緩刑及易以訓誡、易科罰金各事項，均依新法，有最高法
    院二十四年七月總會決議(二)可資參照，刑法第四十一條既已於九十年一月十日修
    正，並於同年月十二日生效，參諸前揭法條規定及決議意旨，本件自應適用裁判
    時即修正後刑法第四十一條第一項規定，諭知易科罰金之折算標準。
據上論斷，應依刑事訴訟法第二百九十九條第一項前段，刑法第二條第一項前段、第
三百三十五條第一項、修正後第四十一條第一項，罰金罰鍰提高標準條例第一條前段
、第二條，判決如主文。
中      華      民      國      九十      年      八    月    三十一    日
                                  臺灣高雄地方法院刑事第七庭
                                      法  官    曾  淑  娟
右正本證明與原本無異。
如不服本判決，應於判決送達後十日內，向本院提出上訴狀。
                                      書記官    陳  恩  如
中      華      民      國      九十      年      八    月    三十一    日
附錄本判決論罪之法條：
中華民國刑法第三百三十五條第一項：
意圖為自己或第三人不法之所有，而侵占自己持有他人之物者，處五年以下有期徒刑
、拘役或科或併科一千元以下罰金。


司法院資訊處製作；財團法人民間司法改革基金會備份。
